【裁判字號】    89,易,48
【裁判日期】    890330
【裁判案由】    詐欺
【裁判全文】
臺灣臺北地方法院刑事判決                            八十九年度易字第四八號
    公  訴  人  臺灣臺北地方法院檢察署檢察官
    被      告  甲○○
    選任辯護人  林振堆
右列被告因詐欺案件，經檢察官提起公訴（八十八年度偵字第九八六三號），本院判
決如左：
    主      文
甲○○無罪。
    理      由
一、公訴意旨略以：甲○○明知已無支付能力，仍意圖為自己不法之所有，於民國（
    下同）八十六年三月十二日，以伊生意需周轉金為由，向乙○○借款新台幣（下
    同）七十五萬元，期間一年，利息以年利率百分之九計算（起訴書誤載為千分之
    九），同時開立萬通銀行長春分行，票號ＡＣ0000000號，面額七十五萬
    元之支票一紙以為憑據，乙○○不疑有詐，如數借予七十五萬元。詎八十七年三
    月十二日返還期限屆至，經乙○○催討，甲○○則以待其將所有坐落台北市○○
    街六十巷四號二樓之房屋出售後即有能力償還，要求延長期限，致乙○○陷於錯
    誤，乃與甲○○約定延長期限至房屋出售為止，但最長期限不得超過一年，並要
    求陳某將上開房屋設定抵押權予之，然陳某於房屋出售後即避不見面，因認被告
    涉有刑法第三百三十九條第一項之詐欺罪嫌。
二、按犯罪事實應依證據認定之，無證據不得推定其犯罪事實。又不能證明被告犯罪
    者，應諭知無罪之判決，刑事訴訟法第一百五十四條、第三百零一條第一項分別
    定有明文。又事實之認定，應憑證據，如未能發現相當證據，或證據不足以證明
    ，自不能以推測或擬制之方法，為裁判基礎（最高法院四十年臺上字第八六號判
    例參照）。再告訴人之告訴，本以使被告受刑事訴追為目的，故其陳述是否與事
    實相符，自應調查其他證據，以資審認，苟其所為攻擊之詞，尚有瑕疵，則在此
    瑕疵未予究明以前，即不能遽採為斷罪之基礎（最高法院六十九年臺上字第一五
    三一號判決參照）。
三、按刑法第三百三十九條第一項之詐欺罪，須行為人施用詐術，致他人陷於錯誤而
    為財物之交付始可，如行為人並未施用詐術，或其所用方法不能認係詐術，亦不
    致使人陷於錯誤，即均與該條之構成要件有間（最高法院四十六年度臺上字第二
    六０號判例參照）。至於民事債務當事人間，若有未依債務本旨履行給付之情形
    ，在一般社會經驗而言，原因非一；其因不可歸責之事由無法給付，或因合法得
    對抗他造主張抗辯而拒絕給付，甚至債之關係成立後，始行惡意遲延給付，皆有
    可能，非必出於自始無意給付之詐欺犯罪一端；又刑事被告依法不負自證無罪之
    義務，故在別無積極證據之情形下，自難違反刑事訴訟法第一百五十四條之規定
    ，以被告單純債務不履行之狀態，推定被告自始即有不法所有之意圖而施用詐術
    。
四、本件公訴人認被告甲○○涉有右揭犯行，無非係以告訴人乙○○之指訴及證人即
    曾耳聞被告說待其將房子賣出後即要還告訴人乙○○錢等語之任寶蓮、李俊燁之
    證述為主要論據。訊據被告甲○○坦承曾於八十五年向告訴人借款八十萬元，惟
    均已還清，並堅詞否認有詐欺之犯行，辯稱：告訴人與伊曾為男女朋友，關係密
    切，七十五萬元支票係告訴人臨時起意擅自盜用，並將已還清之八十五年借款八
    十萬元移花接木至本件，實則與本件無關等語。
五、本院查：告訴人曾於八十五年二月十二日以匯款方式，將被告所借之八十萬元匯
    入被告於中國國際商業銀行蘭雅分行之帳戶，為被告所不否認，並有華信商業銀
    行聯行匯款委託書附卷可稽。告訴人指稱：被告於八十六年三月十二日還款日屆
    至前，除返還部分本金及利息外，並以週轉不靈請求延展還款期限，另開立餘款
    七十五萬元之支票一紙交其收執，此即告訴人據以提出告訴之支票。另查，告訴
    人亦稱：被告剛開始向我借錢時應無詐騙之意思，只是後來因為買賣股票失敗，
    週轉不靈，才故意避不見面，而且打電話給他時，明明是他接的電話，卻又謊稱
    不是，才讓我有受騙的感覺等語。又被告於借錢後，亦曾應告訴人之請求陸續返
    還部分本金及利息，亦為告訴人在審理中所自承，是衡之前情，尚難遽認被告於
    借錢之始曾使用詐術，使告訴人陷於錯誤而交付財物，本件被告事後不能返還借
    款應僅係民事借款糾葛。此外，復查無其他積極證據足認被告確涉有上開犯行，
    揆諸前揭說明，不能證明被告被訴之犯行，自應諭知被告無罪之判決，以昭公允
    。
據上論斷，應依刑事訴訟法第三百零一條第一項，判決如主文。
本案經檢察官張銘珠到庭執行職務
中      華      民      國    八十九    年      三      月     三十     日
                                  台灣台北地方法院刑事第六庭
                                      法  官  梁  耀  鑌
右正本證明與原本無異。
如不服本判決應於判決送達後十日內向本院提出上訴狀。
                                      書記官  呂  淑  芳
中      華      民      國  八十九    年      四      月      一      日


司法院資訊處製作；財團法人民間司法改革基金會備份。
